【裁判字號】    89,上易,3943
【裁判日期】    900412
【裁判案由】    詐欺
【裁判全文】
臺灣高等法院刑事判決                          八十九年度上易字第三九四三號
    上  訴  人  甲○○
    即  被  告
    選任辯護人  王政男
右上訴人因詐欺案件，不服臺灣臺北地方法院八十八年度易字第二五三七號，中華民
國八十九年八月二十三日第一審判決（起訴案號：臺灣臺北地方法院檢察署八十八年
度調偵字第五號）提起上訴，本院判決如左：
    主  文
原判決撤銷。
甲○○共同意圖為自己不法之所有，以詐術使人將本人之物交付，處有期徒刑陸月，
如易科罰金以佰元折算壹日。
    事  實
一、甲○○與胡錦輝（原名魏錦輝已死亡另案處理）共同意圖為自己不法之所有，明
    知渠等之債信已發生問題，竟仍於八十六年九月間，由胡錦輝以嘉特建設股份有
    限公司總經理身分，甲○○以該公司金主身分，向宏群廣告股份有限公司佯稱，
    就台北市○○路○○段三五地號等十筆土地簽訂合建契約，並已支付地主新台幣
    （下同）三千七百萬元，但因資金不足，乃欲將該案讓給宏群廣告股份有限公司
    ，該宏群廣告股份有限公司負責人乙○○乃與胡錦輝、甲○○談妥後，宏群廣告
    股份有限公司負責人乙○○乃委由周曉偉與嘉特建設股份有限公司之胡錦輝簽訂
    協議書，由甲○○為嘉特建設股份有限公司之連帶保證人，並由宏群廣告股份有
    限公司支付五百萬元，胡錦輝、甲○○並保證於同年十一月三十日前與地主完成
    換約手續，然甲○○、胡錦輝事後避不見面；宏群廣告股份有限公司乃發函解約
    ，要求退回款項，但甲○○、胡錦輝未予返還宏群廣告股份有限公司，宏群廣告
    股份有限公司始知受騙。
二、案經宏群廣告股份有限公司及乙○○訴由台灣台北地方法院檢察署檢察官偵查起
    訴。
    理  由
一、訊據被告甲○○矢口否認有詐欺犯行；辯稱我沒有騙錢，我只是介紹人，且這件
    案子有在進行，是因為南部的台鳳公司倒了，才會這樣云云，然查前揭事實，業
    據被害人宏群廣告股份有限公司之負責人乙○○指訴綦詳，共犯之胡錦輝亦承認
    獲得之前揭款項未專款專用，被告甲○○於檢察官偵查時亦承認有去嘉特建設股
    份有限公司幫忙及因為以前我欠人家錢，是魏某（即胡錦輝）幫我解決，所以他
    現在有困難，我就幫忙他等，證人周曉偉亦證稱我們在談判的過程中，甲○○不
    是在嘉特的公司就是在胡錦輝的身邊，他也是參與嘉特公司的經營等，復有經被
    告簽名蓋章為連帶保證人之協議書在卷可稽，另證人施建興、胡瀛光所述對於前
    開事實之轉讓不清楚、證人陳照明所述之我主動打電話給胡錦輝，起先是我與胡
    錦輝談買賣、談價錢，價格談妥，他帶我去乙○○辦公室，由乙○○出面跟我買
    ．．．等與前開事實之轉讓無關，又宏群廣告股份有限公司事後之同意延期及解
    除契約等，不影響前已成立之前開事實，均難為被告有利之認定，被告所辯無非
    卸責之詞，不足採信，事證明確，犯行堪以認定。
二、核被告所為，係犯刑法第三百三十九條第一項之罪；被告就前揭事實之犯行與胡
    錦輝間有犯意聯絡及行為分擔，為共同正犯；又被告行為後，刑法第四十一條之
    規定，業經於九十年一月四日修正，並經總統於九十年一月十日公布，依法於九
    十年一月十二日生效，而修正後之刑法第四十一條第一項之規定「犯最重本刑為
    五年以下有期徒刑以下之刑之罪，而受六個月以下有期徒刑之宣告，因身體、教
    育、職業、家庭之關係或其他正當事由，執行顯有困難者，得以一元以上三元（
    業據罰金罰鍰提高標準條例第二條前段規定，就其原定數額提高為一百倍折算一
    日）以下折算一日，易科罰金，但確因不執行所宣告之刑，難收矯正之效，或難
    以維持法秩序者，不在此限」，此項修正有利於被告，依刑法第二條第一項前段
    之規定，適用裁判時之新法，又公訴人起訴被告與胡錦輝向乙○○個人詐騙二百
    四十萬元部分，被告否認有此部分之行為，且告訴人乙○○已陳明此部分被告沒
    有參與，被告沒有在場等，足見此部分被告未與胡錦輝共同向乙○○個人為詐欺
    之行為，惟此部分公訴人認與前述論罪科刑之部分有連續犯之裁判上一罪之關係
    ，故此部分不另為無罪之諭知。
三、原審審理結果據以論罪科刑原非無見，惟就前開法律之修正不及適用，且就向乙
    ○○個人詐騙二百四十萬元部分，未注意審酌告訴人所述此部分被告未參與之有
    利於被告之陳述，而遽認此部分亦成立詐欺之犯行，尚有未洽，被告就此部分之
    上訴，尚非全無理由，原判決既有前揭之未洽，應由本院將原判決撤銷改判，爰
    審酌被告犯罪之動機、手段、犯罪後之態度等一切情狀，量處如主文所示之刑，
    並諭知易科罰金之折算標準。
據上論斷，應依刑事訴訟法第三百六十九條第一項前段、第三百六十四條、第二百九
十九條第一項前段，刑法第二十八條、第三百三十九第一項、第四十一條第一項、第
二條第一項前段，罰金罰鍰提高標準條例第一條前段、第二條判決如主文。
本案經檢察官陳文禮到庭執行職務。
中    華    民    國      九十    年        四      月        十二      日
                          臺灣高等法院刑事第四庭
                              審判長法  官  蔡  永  昌
                                    法  官  陳  榮  和
                                    法  官  許  宗  和
右正本證明與原本無異。
不得上訴。
                                    書記官  廖  艷  莉
中    華    民    國     九十     年       四       月       十七       日
附錄：本案論罪科刑法條全文
刑法第三百三十九條
意圖為自己或第三人不法之所有，以詐術使人將本人或第三人之物交付者，處五年以
下有期徒刑、拘役或科或併科一千元以下罰金。
以前項方法得財產上不法之利益或使第三人得之者亦同。
前二項之未遂犯罰之。


司法院資訊處製作；財團法人民間司法改革基金會備份。
